最高法院刑事裁定　　　　　　　一○○年度台抗字第七○七號
抗　告　人　許嘉霖
上列抗告人因公共危險等罪案件，不服台灣高等法院中華民國一
００年七月十八日駁回聲請再審之裁定（一００年度交聲再字第
三十號），提起抗告，本院裁定如下： 
    主  文
抗告駁回。
    理  由 
一、肇事致人傷害逃逸部分
按刑事訴訟法第四百二十條第一項第六款所謂發現確實新證據，
係指該證據於事實審法院判決前已經存在，為法院及當事人所不
及知，不及調查斟酌，至其後始行發現之「嶄新性」特質，且就
形式上觀察，該證據需具有顯然可認為足以動搖原有罪確定判決
，而為受判決人無罪、免訴、免刑或輕於原判決所認罪名之「確
實性」特性，二者均不可或缺，倘未兼備該學理上所謂「確實性
」與「嶄新性」之二種再審新證據之特性，即不能據上開規定為
再審之原因。本件抗告人即受判決人許嘉霖因公共危險等罪案件
，對於台灣高等法院九十九年度交上訴字第一二六號確定刑事判
決聲請再審，聲請意旨略稱：伊並無肇事致人傷害逃逸犯行，於
原審法院九十九年度交上訴字第一二六號判決（下稱系爭確定判
決）確定後，因經新聞媒體報導本案，現有證人方智民、黃宇亮
聲稱其二人共騎一部機車，於車禍發生時，看見一部汽車經過被
害人身旁後，被害人即倒在路旁，該二人尚有上前扶起被害人，
是以肇事者顯非伊，足認伊應受無罪之判決，爰依刑事訴訟法第
四百二十條第一項第六款之規定，聲請再審云云。原裁定以：系
爭確定判決認定聲請人犯肇事致人傷害逃逸罪，其認定犯罪及所
依之證據取捨之理由，均已於判決內詳細論述，就聲請人辯解不
採者，並於理由欄內詳細指駁及說明。關於聲請人所提方智民、
黃宇亮二人於判決確定後，經聲請人與之聯絡，該二人所述「其
親眼目睹本案發生經過，車禍發生時，證人等二人共騎一部機車
，看見一部汽車經過被害人身旁後，被害人即倒在路旁，該二人
尚有上前扶起被害人」部分，無非係事後追述當時所見情形之空
洞言語，其審判外陳述真偽如何、是否可採，尚待調查審認。又
聲請意旨所陳該二人追述之事發過程，與被害人之指述被害情節
不符，亦與台北縣警察局提供報案紀錄載稱被害人騎乘機車與普
通重機車發生衝撞等情不符，況被害人當時所記下肇事車輛之車
號，確與路人所記而報案之情形相符，復無誤記之情形，是聲請
意旨所述方智民、黃宇亮二人所言事發經過等節，顯不足動搖對
聲請人不利之原確定判決而據以另為對聲請人更有利之判決。是
以，自形式觀察，聲請意旨所提證據，尚非可認為確實足以動搖
原有罪確定判決，顯與刑事訴訟法第四百二十條第一項第六款所
謂確實之新證據不符。綜上所述，聲請人所述各節並無合於刑事
訴訟法第四百二十條第一項第六款所定之情形，自難認抗告人犯
肇事致人傷害逃逸罪部分有再審之理由，應予駁回等語。經核原
裁定於法並無違誤。抗告意旨略以：(一)伊受有罪判決確定後，經
新聞報導，證人方智民、黃宇亮與伊聯絡，聲稱親眼目睹本案發
生經過，車禍發生時，證人二人共騎機車，看見一部汽車經過被
害人身旁後，被害人即倒在路旁，該二人尚有上前扶起被害人，
是被害人顯係被汽車所撞，非伊所為。且證人即本件報案人周慧
貞亦證稱是汽車撞到被害人，與前開二人證詞相符，可見此新證
據非虛，證明力較被害人供述高，尚非不得動搖原有罪確定判決
。(二)證人即伊老闆陳奇偉與伊多位同事均證稱伊當天確實在上班
、證人即國語週刊訂戶王證皓之母親亦可證案發當日下午其在台
北市中山區中正國小曾向伊訂購國語週刊，故伊豈會無故至案發
新北市土城區一帶撞傷被害人？(三)被害人之證詞不得作為有罪判
決唯一依據；伊之測謊報告僅係偵查方向之參考，並無證據能力
。(四)本件警方案件紀錄單上記載肇事機車車號係路人所記，惟當
日僅有被害人、報案人二通報案電話，並無其他路人與被害人核
對肇事車輛車號乙事。(五)證人即清水高中教官許曉琪在校門口指
揮放學，距案發現場甚遠，如何辨認頭戴安全帽之機車騎士是男
是女？(六)被害人雖為交通局停車管理員，案發當時配戴眼鏡又淚
流滿面，如何清楚辨識急駛中車牌號碼，且當時已倒地不起，又
如何能在手中抄寫車牌號碼？云云，經查，抗告意旨無非就確定
判決之卷證資料加以質疑及再為其有利之辯解，對原裁定及確定
判決已審酌及明白論列之事項再事爭辯，又就抗告人所提方智民
、黃宇亮之供述，並非確實之新證據，而足認抗告人有應受無罪
、免訴、免刑或輕於原判決所認定罪名之情形，原裁定已說明其
理由，經核於法並無違誤，抗告人任憑己見，指摘原裁定關於肇
事致人傷害逃逸部分不當，核非適法之再審理由，此部分抗告為
無理由，應予駁回。
二、過失傷害部分
按不得上訴於第三審法院之案件，其第二審法院所為裁定，不得
抗告，刑事訴訟法第四百零五條定有明文。抗告人關於過失傷害
部分，原判決係依刑法第二百八十四條第一項前段論處罪刑確定
，核屬刑事訴訟法第三百七十六條第一款所列不得上訴於第三審
法院之案件。抗告人對之聲請再審，既經原裁定駁回，自屬不得
抗告，抗告人猶提起抗告，即非合法，應併駁回之。 
據上論結，應依刑事訴訟法第四百十二條，裁定如主文。
中    華    民    國  一○○  年    九    月    八    日
                      最高法院刑事第九庭
                          審判長法官  黃  一  鑫  
                                法官  張  春  福  
                                法官  林  勤  純  
                                法官  李  錦  樑  
                                法官  宋  明  中  
本件正本證明與原本無異
                                      書  記  官  
中    華    民    國  一○○  年    九    月   十四   日
                                                      K